臺灣高雄地方法院民事判決　　　　　　　99年度訴字第1014號
原　　　告　朱順福
被　　　告　芮榛
上列當事人間因過失傷害事件，原告提起刑事附帶民事訴訟（99
年度審交附民字第103 號賠償事件，經刑事庭法官判決移送本院
民事庭審理，本院民事庭於民國100 年2 月10日辯論終結，判決
如下：
    主      文
被告應給付原告新臺幣參拾捌萬壹仟捌佰貳拾壹元。
原告其餘之訴駁回。
訴訟費用由被告負擔十分之三，餘由原告負擔。
    事實及理由
一、原告於起訴狀繕本送達被告後，擴張訴之聲明為被告應給付
    原告新台幣（下同）2,028,612 元，與民事訴訟法第255 條
    第1 項第3 款之規定，核無不合，應予准許。
二、原告主張：被告於民國（下同）98年5 月9 日9 時30分許，
    駕駛車號1061-UH 號自用小客車（下稱系爭小客車），沿高
    雄縣阿蓮鄉台19甲線由北向南方向行駛，行經該路段58公里
    100 公尺交叉路口，理應注意車輛行駛時，駕駛人應注意車
    前狀況，隨時採取必要之安全措施，並遵守交通號誌之指示
    行車，而依當時情形，又無不能注意之情形，竟疏於注意，
    於通過上開交岔路口時，未留意左右來車及閃光黃燈號誌之
    警示，未為隨時停車或減速之準備，因過失撞及原告所駕駛
    之CJ7-387 號機車，（下稱系爭機車），致原告人車倒地，
    受有雙側肺挫傷併多處骨折及血胸、右股骨折、右脛腓骨骨
    折、右鎖骨骨折、右肋膜積水、右眼眶骨折、左橈骨骨折及
    嗅覺喪失等傷害。被告所涉過失傷害犯行，業經法院判處罪
    刑確定在案。原告為此受有支出醫療費163,693 元、車資54
    ,500元（即98年5 月9 日起至99年1 月6 日，自住處阿蓮鄉
    至義大醫院往返單程25次，每次500 元，合計12500 元及於
    98 年8月12日、9 月9 日、10月7 日、11月2 日、12月2 日
    與99年1 月6 日自住處至台中榮總醫院往返單程共12次，每
    次3,500 元，共42,000元）、看護費8,000 元、工資損失29
    7,036 元（即98年5 月9 日起至98年12月14日無法上班之薪
    資損失，合計7 個月又6 天）、因嗅覺喪失之失能損失（按
    勞動減損率13級）1,226,992 元等損害及因傷受有精神上痛
    苦，請求慰撫金45萬元。另原告因系爭車禍受有91, 609 元
    之強制險理賠金及8 萬元之殘障理賠金，予以扣除後，爰依
    侵權行為之法律關係，請求被告給付2,028,612 元。
三、被告則以：系爭車禍之發生，主因為原告騎乘機車欲左轉卻
    未依兩段式左轉方式行進，反而逆向行駛，未讓直行之被告
    之車先行，而違規左轉撞及被告之車所致，故其應負百分之
    90之主要過失責任，被告僅負百之10至20之過失責任。又原
    告提出之車資證明，均係同一日所開出，非按次開出，不足
    採信。又高雄縣至台中榮總路途遙遠，並無必要搭乘計程車
    而得以搭乘客運代替，故其所主張之車資顯有不實，不足採
    信。又被告之系爭車輛係被告之母李美玲所有，經修復結
    果，一共支出155,180 元，被告之母已於100 年2 月9 日將
    對原告之汽車修付損害賠償債權讓與被告，並經被告於同日
    通知原告，被告自得就上開債權主張抵銷。另原告請求之精
    神慰藉金亦屬過高等語，資為抗辯。並聲明：請求駁回原告
    之訴。如受不利之判決，願供擔保，請准宣告免假執行。
四、不爭執事項：
    1、兩造於98年5 月9 日9 點30分許，各自駕駛系爭機車及
       自小客車，在高雄縣阿蓮鄉台19甲線由北向南路段58公
       里100 公尺交岔路口，發生車禍，經行車事故鑑定委員
       會鑑定結果認為，原告應負主要之肇事責任，被告應負
       次要責任。
    2、被告因系爭車禍造成原告受有頭部外傷及喪失嗅覺等傷
       害，經本院刑事庭依過失傷害罪，判處拘役40日，如易
       科罰金以新台幣壹仟元折算壹日確定（案號：99年審交
       簡字1446號）。
    3、上開自小客車為訴外人李美玲所有，因本件車禍所生
       之損害賠償請求權已於100年2月9日讓與被告，並於100
       年2月10日當庭通知原告知悉。
    4、原告因本件車禍受有強制險殘障理賠金額八萬元、強制
       險賠償91,609元。
五、爭執事項：
  1.被告應否負侵權行為損害賠責任？如需負責，賠償之金額以
    若干元適當？被告之修車費得否主張抵銷？原告之與有過失
    比例以何百分比為適當？
六、經查：
(一）原告主張：被告於98年5 月9 日9 時30分許，駕駛車號10
    61-UH 號自用小客車（下稱系爭小客車），沿高雄縣阿蓮鄉
    台19甲線由北向南方向行駛，行經該路段58公里100 公尺交
    岔路口，與當時騎乘系爭機車欲左轉之原告發生撞擊，被告
    並因而經本院刑事庭以過失傷害罪名，判處拘役40日，如易
    科罰金以1000元折算1 日確定（案號：99年審交簡字1446號
    ）一節，業經本院調閱上開刑事案件卷宗核閱屬實，且為被
    告所不爭執，堪信屬實。惟被告辯稱系爭車禍之發生，係因
    原告違規左轉，未讓直行之被告執行所致等情，亦為原告所
    不爭執，且依卷內之道路交通事故調查表（一）（二）及二
    造之警訊筆錄所示，查知車禍當時為上午9 時30日，日間自
    然光線，肇事地點為縣道、閃黃光號誌交叉路口、限速60公
    理，況良好並無不能注意之情形，原告騎乘機車至上開交叉
    路口欲左轉，依道路交通安全規則第102 條第1 項第7 款「
    汽車行駛至交岔路口，其行進、轉彎，應依下列規定：...
    七、轉彎車應讓直行車先行。」之規定，應讓直行之被告車
    輛先行，卻未遵守上開規定，搶先左轉，致與直行之被告車
    輛發生撞擊，係有過失，且因路權歸屬被告，原告應負主要
    之過失責任，而被告當時行車至閃黃光之交叉路口，未注意
    閃光燈依道路交通號誌設置規則第211 條第1 項之規定，係
    表示警告，車輛應減速接近，注意安全，小心通過等情，而
    未注意車前狀況，未減速慢行以致發生系爭車禍，亦有過失
    ，應負次要之過失責任等情，此均為二造所不爭執，且有同
    此認定之台灣省高屏澎區車輛行車事故鑑定委員會鑑定意見
    書所載之1 份在卷可查，足認系爭車禍之發生，原告應負主
    要之過失責任，被告應負次要之過失責任。
(二)按因故意或過失，不法侵害他人之權利者，負損害賠償責任
    。違反保護他人之法律者，亦同。汽車、機車或其他非依軌
    道行駛之動力交通車輛，在使用中加損害於他人者，駕駛人
    應賠償因此所生之損害，民法第184 條第1 項前段、第2 項
    、第191 條之2 前段分別定有明文。查被告因過失不法侵害
    原告之身體，既如上述，且原告所受傷害與被告間之過失行
    為負有相當因果關係，則被告自應對原告負侵權行為損害賠
    償責任。又按不法侵害他人之身體或健康者，對於被害人因
    此喪失或減少勞動能力，或增加生活上之需要時，應負賠償
    責任；不法侵害他人之身體、健康、名譽、自由、信用、隱
    私、貞操，或不法侵害其他人格法益而情節重大者，被害人
    雖非財產上之損害，亦得請求賠償相當之金額，民法第19 3
    條第1 項、第195 條第1 項前段亦分別定有明文。次按民法
    第196 條規定「不法毀損他人之物者，被害人得請求賠償其
    物因毀損所減少之價額」，依民法第196 條請求賠償物被毀
    損所減少之價額，得以修復費用為估定之標準，但以必要者
    為限。爰以下就原告請求之項目、金額與被告辯稱應予抵銷
    之金額，逐一審酌如下：
  1.醫療費用163,693 元部分：原告主張因治療系爭車禍所致之
    傷害，合計支出163,693 元之醫療費用等情，業據提出醫療
    費用收據29紙為證（見99年審交附民字第103 號卷第3 至第
    33 頁 ），經核係屬必要之醫療支出無誤，應認可採。
  2.車資54,500元部分：原告主張因治療系爭車禍之傷害，合計
    支出車資54,500元部分，即98年5 月9 日起至99年1 月6 日
    ，自住處阿蓮鄉至義大醫院往反單程25次，每次500 元，合
    計12 500元及於98年8 月12日、9 月9 日、10月7 日、11月
    2 日、12月2 日與99年1 月6 日自住處至台中榮總醫院往返
    單程共12次，每次3,500 元，共42,000元等情，雖據提出英
    一計程汽車行之免用發票收據3 紙為證，金額亦屬相符，惟
    本院審酌原告自高雄縣阿蓮鄉住處至義大醫院係屬短程，花
    費不多且為免搭乘公共交通運輸，轉車步行耗時甚多不便等
    情，認為原告自阿蓮鄉住處至義大醫院單趟花費500 元，25
    次一共12,500元之車資支出，係屬合理之必要費用，惟原告
    自住處可就近至義大醫院、高雄長庚醫院、高雄榮頻總醫院
    、高雄醫學大學附設醫院醫治，實無捨近就遠至台中榮總醫
    院檢查嗅覺喪失之必要，故本院審酌上情，認為原告主張支
    出42,000元之車資，應於3 分之1 即14,000元之範圍內，認
    為係屬有必要，合計原告主張支出之車資，於26,500元之範
    圍內，係屬必要之生活支出，逾此部份，係屬不必要之支出
    。
  3.工作損失297,036 元部分：原告主張因醫治系爭傷害，自98
    年5 月9 日起至98年12月14日無法上班之薪資損失，合計7
    個月又6 天未上班一節，致其98年度之薪資收入較97年度減
    少297,036 元一節，業據提出各類所得扣繳暨免扣繳憑單2
    紙在卷可查（見附民卷第37、38頁），堪信屬實，應予採信
    。
  4.看護費用8,000 元部分：原告主張自98年5 月9 日發生車禍
    日入院治療，迄98年5 月27日出院止，支出看護費用8,000
    之事實，業鉅提出收據2 紙為證（見卷125 頁），且依原告
    提出之診斷證明書，其內亦記載原告需專人看護1 個月等語
    （見99年度審附民字第6103號卷宗第36頁），足認原告確有
    支出看護費用8,000元之必要。
  5.失能損失1,226,992 元部分：原告主張其因系爭車禍至鼻骨
    斷裂，嗅覺完全喪失一節，業據提出行政院國軍退除役官兵
    輔導委員會台中榮民總醫院診斷證明書1 份為證，堪信屬實
    ，且原告因喪失嗅覺，經勞工保險局審查結果，認為失能程
    度符合失能給付標準附表第5-2 項，按診斷永久失能之當月
    起前6 個月平均月投保薪資43,900元，發給13等級職業傷並
    施能給付90日，合計131,697 元等情，有勞工保險局99年2
    月5 日保給核字第099031001582號函1 份在卷可查（見卷79
    頁），而依該局所設之各級殘廢勞力減損表（見卷80頁）所
    示，原告嗅覺完全喪失一共喪失百分之23.07 之勞動力。原
    告任職於中國石油化學工業開發股份有限公司，每月底薪69
    ,450元，有薪資單1 份在卷可查，而原告係40年12月15日出
    生，於98年5 月9 日發生系爭車禍而失能，其法定退休日為
    105 年12月15日，依霍夫曼計算法計算其自98年5 月9 日起
    至105 年12月15日止之期間，原告主張因失能引致之損害達
    1,226, 992元應係屬實。
  6.精神慰撫金45萬元部分：按慰藉金之賠償須以人格權遭遇侵
    害，使精神上受有痛苦為必要，其核給之標準固與財產上損
    害之計算不同，然非不可斟酌雙方身分資力與加害程度，及
    其他各種情形核定相當之數額，最高法院著有51年台上字第
    223 號判例足資參照。經查，原告因系爭車禍受有頭部外傷
    併多處顏面撕裂傷及多處骨折與喪失嗅覺，傷勢非輕。本院
    斟酌原告擔任中國石油化學開發股份有限公司員工，月薪達
    69450 元以上，專科學歷，有房產，資歷頗豐；被告為護校
    畢業，甫生育一子，現為無職之家庭主婦，名下無財產，資
    力頗窘等情，業據原、被告陳明在卷，且經本院依職權調閱
    原告稅務電子閘門財產所得調件明細表附卷可查，認原告主
    張之精神慰撫金以300,000 元為當，逾此部份之請求，為無
    理由。
  7.又系爭車禍之發生，係因原告駕駛系爭機車左轉，未讓直行
    之被告所駕駛之系爭自小客車先行為肇事主因，被告駕駛系
    爭自小客車於閃光黃燈岔路口，未減速注意車前狀況為肇事
    次因，訴外人林美冠駕駛重機車在前直行無肇事因素，此有
    臺灣省高屏澎區車輛行車事故鑑定委員會鑑定意見書在卷可
    查（見卷48頁），且為二造所不爭執，足認被告辯稱原告對
    於系爭車禍之發生與有過失一節堪予採信。本院審酌系爭車
    禍之前述發生情節，認為被告就系爭車禍之發生，雖有未注
    意車前狀況及通過有閃光黃燈標識之交岔路口時，未隨時準
    備停車之過失，但若原告未違規左轉，亦不致發生系爭車禍
    ，故依二造違反注意義務之程度、各別行為對於系爭事故發
    生及原告所受損害等一切情狀，認為二造就系爭車禍所致之
    損害，應由原告負擔70% 之責任，餘由被告負擔。承上所述
    ，原告因系爭車禍所受之損害金額共為2,022,221 元（即16
    3,693+26,500+297,036+1,226,992+8,000+300,0 00=2 ,022
    ,221），惟損害之發生或擴大，被害人與有過失者，法院得
    減輕賠償金額或免除之，民法第217 條第1 項定有明文。故
    原告就其發生之損害，應自行負擔70% ，故被告應負擔原告
    之損害為606,666 元。惟因原告已受有強制汽車責任保險殘
    障理賠金額8 萬元、強制險賠償91,609元，經予扣除後，原
    告得對被告主張之損害為435,057 元。
  8.另被告主張系爭自小客車為其母涂李美玲所有，因系爭車禍
    受有損害，已將對原告之侵權行為損害賠償債權於100 年2
    月9 日讓與伊行使，有債權讓與證明文件1 份在卷可查，並
    於該日當庭通知原告，為原告所不爭執，已發生債權讓與之
    效力，故被告對原告得主張系爭自小客車因毀損所發生之修
    費費用賠償請求權。而二人互負債務，其給付種類相同，並
    均屆清償期者，各得以其債務，與他方之債務，互為抵銷。
    民法第334 條第1 項前段定有明文。經查，系爭自小客車因
    撞擊而毀損，修復費用需155,180 元（工資34,100元、零件
    113,690 元），因出廠日期為97年4 月，距系爭車禍發生日
    98年5 月9 日，已有1 年，依行政院86年12月30日行政院台
    財字第52053 號令發佈之修正固定資產耐用年數表及行政
    院45年7 月31日台（45）財字第4180號函公佈之固定資產折
    舊率表所示，自用小客車之折舊年限為5 年，依定率遞減法
    折舊率為千分之369 ，故第1 年之零件折舊額，以113,690
    元*0.369計算之結果，李美玲之零件修復費用折舊後為4,
    1952元（四捨五入）。惟本件車禍事故之發生，原告僅負70
    % 之過失比例，故原告應賠償之工資34,100元及零件修復費
    用折舊後41,952元，依前開過失相抵之規定扣抵後，為53,2
    36元（（即34,100+41,952 ）*0.7，四捨五入）。準此，被
    告主張其上揭損害賠償債權得與原告請求之損害金額抵銷，
    即屬有據，於兩相折抵後，原告尚得請求被告給付之金額為
    381,821 元（計算式：435,057-53,236=381,821元）。
（三）綜上所述，原告依侵權行為之法律關係，請求被告給付38
    1,821 元，為有理由，逾此部份之請求，為無理由，應予駁
    回。
七、兩造其餘之攻擊或防禦方法及未經援用或進行調查之證據，
    經本院斟酌後，認為均不足以影響本判決之結果，自無予以
    調查或逐一詳予論駁之必要，附此敘明。
八、據上論結，本件原告之訴，一部有理由，一部無理由，依民
    事訴訟法第79條，判決如主文。
中    華    民    國    100     年    2     月  25    日
                  民事鳳山分庭    法  官  吳文婷
以上正本係照原本作成。
如不服本判決，應於送達後20日內，向本院提出上訴狀並表明上
訴理由，如於本判決宣示後送達前提起上訴者，應於判決送達後
10日內補提上訴理由書（須附繕本）。
中    華    民    國    100    年  2    月    25    日
                                  書記官  梁瑜玲